【裁判字號】    95,簡,169
【裁判日期】    950831
【裁判案由】    違反道路交通管理處罰條例
【裁判全文】
高雄高等行政法院裁定
                                     95年度簡字第00169號
原      告  甲○○○
被      告  高雄市政府交通局
代  表  人  乙○○  局長
上列當事人間因違反道路交通管理處罰條例事件，原告提起行政
訴訟。本院裁定如下︰
    主  文
原告之訴駁回。
訴訟費用由原告負擔。
    理  由
一、按訴訟事件不屬行政法院之權限者，行政法院應以裁定駁回
    之，行政訴訟法第107條第1項第1款定有明文；又同法第2條
    規定：「公法上之爭議，除法律別有規定外，得依本法提起
    行政訴訟。」固明示公法上爭議事件，原則上均得依該法所
    定各種訴訟類型提起行政訴訟；惟性質上雖屬公法爭議事件
    ，然因法律另有特別規定者，即應依其他訴訟程序救濟，而
    不得依行政訴訟法提起行政訴訟。次按「違反本條例之行為
    ，由左列機關處罰之：一、第12條至第68條由公路主管機關
    處罰。二、第69條至第84條由警察機關處罰。」「汽車駕駛
    人停車時，有左列情形之一者，處新台幣六百元以上一千二
    百元以下罰鍰：．．．十一、在道路收費停車處所停車，不
    依規定繳費者。」「受處分人，不服第8條主管機關所為之
    處罰，得於接到裁決書之翌日起20日內，向管轄地方法院聲
    明異議。法院受理前項異議，以裁定為之。不服前項裁定，
    受處分人或原處分機關得為抗告。但對抗告之裁定不得再抗
    告。」亦為行為時道路交通管理處罰條例第8條第1項、第56
    條第1項第11款及第87條所明定。司法院釋字第418號解釋亦
    謂：「．．．道路交通管理處罰條例第87條規定，受處分人
    因交通違規事件，不服主管機關所為之處罰，得向管轄地方
    法院聲明異議；不服地方法院對聲明異議所為之裁定，得為
    抗告，但不得再抗告。此項程序，既已給予當事人申辯及提
    出證據之機會，符合正當法律程序，與憲法第16條保障人民
    訴訟權之意旨尚無牴觸。」準此，有關交通違規處罰案件，
    受處分人如對主管機關所為之處罰不服，自應依該條規定向
    管轄地方法院（普通法院）聲明異議；如對異議之裁定不服
    ，再循抗告程序尋求救濟。此即行政訴訟法第2條所稱「法
    律別有規定」之情形。是違反上開條例遭罰之受處分人倘有
    不服，尚不得提起訴願及行政訴訟。
二、次按原告起訴不合程式或不備其他要件者，行政法院應以裁
    定駁回之，行政訴訟法第107條第1項第10款亦有明文。又「
    人民因中央或地方機關之違法行政處分，認為損害其權利或
    法律上之利益，經依訴願法提起訴願而不服其決定，．．．
    得向高等行政法院提起撤銷訴訟。」為行政訴訟第4條第1項
    所明定，足見提起撤銷訴訟，以有行政處分存在為前提要件
    。而所謂行政處分，依訴願法第3條第1項規定，係指中央或
    地方機關就公法上具體事件所為之決定或其他公權力措施而
    對外直接發生法律效果之單方行政行為而言。至行政機關所
    為單純事實之敘述（或事實通知）或理由之說明，既不因該
    項敘述或說明而生何法律上之效果，自非行政處分，人民即
    不得對之提起訴願，最高行政法院著有民國（下同）44年判
    字第18號、62年裁字第41號判例足資參照。
三、經查，本件原告所有車牌5S-5652號自用小客車，於92年12
    月3日上午9時10分許，停放在嘉義市○○路○道路收費停車
    位內，嗣因未依規定繳納停車費，經嘉義市警察局舉發並移
    送高雄市政府裁決，經高雄市政府以原告違反道路交通管理
    處罰條例第56條第1項第11款規定，處罰鍰新台幣（下同）6
    00元，罰鍰限於93年5月27日前繳納，逾期不繳納者，自93
    年5月28日起加倍罰鍰為1,200元，並限於93年6月11日前繳
    納；加倍罰鍰於93年6月11日前繳納，逾期仍不繳納者，依
    法移送強制執行；因原告逾期未繳納罰鍰，經高雄市政府將
    本案移送法務部行政執行署高雄行政執行處（以下簡稱高雄
    行政執行處）強制執行，嗣經該處通知原告於95年4月20日
    到案執行等情，此有嘉義市警察局93年2月11日嘉市警交字
    第LA0000000號舉發違反道路交通管理事件通知單、高雄市
    政府93年4月27日高市府交裁字第32-LA0000000號違反道路
    交通管理事件裁決書、高雄行政執行處95年3月28日通知書
    等影本附卷可稽。原告對於上開高雄市○○○○道路交通管
    理事件裁決書及高雄行政執行處通知均不服，而提起本件行
    政訴訟，無非係以嘉義市警察局依據行為時道路交通管理處
    罰條例第56條第1項第11款規定，對原告在道路收費停車處
    所停車，不依規定繳費而逕行舉發，違反行政程序法第4條
    及第10條規定，該逕行舉發程序既不合法，與未舉發無異等
    語，為其論據。然揆諸前開說明，原告對高雄市政府所為之
    交通違規裁罰處分不服，自應向管轄之地方法院聲明異議，
    並循抗告程序尋求救濟，始為正辦，本院對之並無審判權。
四、又本件原告對上開高雄行政執行處通知到案執行之通知書不
    服，並請求撤銷，然該通知執行之通知書乃高雄行政執行處
    所為之事實通知，既不因該項通知而生何法律上之效果，自
    非行政處分，而撤銷訴訟之提起以人民因中央或地方行政機
    關之違法行政處分，認損害其權利或法律上利益者為限（行
    政訴訟法第四條第一項參照），則原告就此部分併訴請撤銷
    ，於法亦有未合。
五、綜上所述，原告提起本件訴訟，不論係就高雄市○○○○道
    路交通管理事件裁決書，或就高雄行政執行處通知執行之通
    知書為爭執，均非合法，而應以裁定駁回。
六、依行政訴訟法第236條、第107條第1項第1款、第10款、第10
    4條、民事訴訟法第95條、第78條，裁定如主文。
中    華    民    國    95    年     8    月   31     日
                              法  官  李協明
以上正本係照原本作成。
如不服本裁定，應於送達後10日內，向本院提出抗告狀並表明抗
告理由，如於本裁定宣示後送達前提起抗告者，應於裁定送達後
10日內補提抗告理由書（須按他造當事人人數附繕本）。
提起抗告應繳納送達用雙掛號郵票6份（每份34元）。
中    華    民    國    95    年     8    月   31     日
                              書記官  周良駿
附註:
行政訴訟法第235條（第1項、第2項）:
對於適用簡易程序之裁判提起上訴或抗告，須經最高行政法院之
許可。
前項許可，以訴訟事件所涉及之法律見解具有原則性者為限。


司法院資訊處製作；財團法人民間司法改革基金會備份。
